【裁判字號】    95,訴,1222
【裁判日期】    950929
【裁判案由】    搶奪等
【裁判全文】
臺灣板橋地方法院刑事判決              95年度訴字第1222號
公  訴  人  臺灣板橋地方法院檢察署檢察官
被      告  乙○○
                    樓
上列被告因搶奪等案件，經檢察官提起公訴（九十五年度偵緝字
第七００號），本院判決如下：
    主  文
乙○○共同竊盜，處有期徒刑伍月，如易科罰金，以參佰元（即
新臺幣玖佰元）折算壹日。
    事  實
一、乙○○於民國九十四年八月一日十五時許，騎乘不詳車號之
    機車，搭載張伯淞（因竊盜案件確定判決效力所及，經檢察
    官為不起訴處分），行經臺北縣泰山鄉○○路○段三一四號
    前，見張永豐所有、丁○○使用之車號ＣＮＳ－二六七號重
    型機車停在該處，鑰匙未拔，且引擎未熄，竟基於意圖為自
    己不法所有之犯意聯絡，由張伯淞下手，乙○○在旁把風之
    方式，共同予以竊取，得逞後，二人趕緊駛離。嗣於九十四
    年八月九日十八時許，乙○○與張伯淞因細故起爭執，張伯
    淞乃在其父陪同下向警察自首上情，而為警循線查獲乙○○
    。
二、案經臺北縣政府警察局新莊分局報請臺灣板橋地方法院檢察
    署檢察官偵查起訴。
    理  由
一、上揭犯罪事實業據被告乙○○於本院審理中坦承不諱（見本
    院九十五年九月十四日審判筆錄），核與證人丁○○、張伯
    淞於偵查中所證述之情節相符（見臺灣板橋地方法院檢察署
    九十四年度偵字第二０二六二號偵查卷第五七頁、第八五頁
    ），足徵被告出於任意性之自白確與事實相符。本件事證已
    臻明確，被告竊盜犯行堪以認定，應依法論科。
二、按行為後法律有變更者，適用行為時之法律。但行為後之法
    律有利於行為人者，適用最有利於行為人之法律，刑法第二
    條第一項定有明文（刑法第二條係規範行為後法律變更所生
    新舊法律比較適用之準據法，是刑法第二條本身雖經修正，
    但該條文既屬適用法律之準據法，本身尚無比較新舊法之問
    題，應逕適用裁判時之刑法第二條規定以決定適用之刑罰法
    律）。又比較時應就罪刑有關之共犯、未遂犯、想像競合犯
    、牽連犯、連續犯、結合犯，以及累犯加重、自首減輕暨其
    他法定加減（如身分加減）與加減例等一切規定，綜其全部
    罪刑之結果而為比較。再從刑附屬於主刑，除法律有特別規
    定者外，依主刑所適用之法律（最高法院九十五年第八次刑
    事庭會議決議參照）。查被告行為後，刑法業於九十四年二
    月二日修正公布，並自九十五年七月一日起生效施行，茲就
    比較情形分述如下：
(一)、刑法第三百二十條第一項之竊盜罪，法定刑為五年以下有期
    徒刑、拘役或科五百元以下罰金，雖未修正，然修正後刑法
    施行法增訂第一條之一規定：「中華民國九十四年一月七日
    刑法修正施行後，刑法分則編所定罰金之貨幣單位為新臺幣
    。九十四年一月七日刑法修正時，刑法分則編未修正之條文
    定有罰金者，自九十四年一月七日刑法修正施行後，就其所
    定數額提高為三十倍。但七十二年六月二十六日至九十四年
    一月七日新增或修正之條文，就其所定數額提高為三倍」，
    另刑法第三十三條第五款修正為：「主刑之種類如下：五、
    罰金：新臺幣一千元以上，以百元計算之」，是依修正後之
    法律，刑法第三百二十條第一項竊盜罪所得科處之罰金刑最
    高為新臺幣一萬五千元、最低為新臺幣一千元；然依被告行
    為時之刑罰法律，即罰金罰鍰提高標準條例第一條前段規定
    之提高倍數十倍及修正前刑法第三十三條第五款規定之罰金
    最低額一元計算，該罪之罰金刑最高為銀元五千元，最低額
    為銀元一元，若換算為新臺幣，最高額雖與新法同為新臺幣
    一萬五千元，然最低額僅為新臺幣三元。因此，比較上述修
    正前、後之刑罰法律，自以被告行為時關於科處罰金刑之法
    律較有利於被告。
(二)、刑法第二十八條共同正犯之規定，亦於九十四年一月七日修
    正公布，並於九十五年七月一日施行，原規定：「二人以上
    共同實施犯罪之行為者，皆為正犯。」，修正後則規定：「
    二人以上共同實行犯罪之行為者，皆為正犯。」。就本件被
    告之情形，修正後刑法第二十八條之規定，尚不生有利於被
    告之結果。
(三)、又刑法第四十一條易科罰金折算標準部分，查修正前刑法第
    四十一條第一項前段規定：「犯最重本刑為五年以下有期徒
    刑之刑之罪，而受六個月以下有期徒刑或拘役之宣告，因身
    體、教育、職業、家庭之關係或其他正當理由，執行顯有困
    難者，得以一元以上三元以下折算一日，易科罰金」；而刑
    法修正施行前之易科罰金折算標準，修正前罰金罰鍰提高標
    準條例第二條前段規定（九十五年五月十七日修正刪除，九
    十五年七月一日施行），就其原定數額提高為一百倍折算一
    日，則刑法修正施行前易科罰金折算標準，應以銀元三百元
    （即新臺幣九百元）折算一日；而修正後刑法第四十一條第
    一項前段規定：「犯最重本刑為五年以下有期徒刑以下之罪
    ，而受六個月以下有期徒刑或拘役之宣告者，得以新臺幣一
    千元、二千元或三千元折算一日，易科罰金」，以修正前之
    規定，較有利於被告。
(四)、綜合上述各條文修正前後之比較後，適用修正後之刑法及刑
    法施行法等相關法律規定並未對被告更為有利，揆諸前揭刑
    法第二條第一項前段規定，即應適用修正前之刑法相關規定
    及罰金罰鍰提高標準條例等規定。
三、核被告所為，係犯刑法第三百二十條第一項之竊盜罪。被告
    與張伯淞就上開竊盜犯行間，有犯意聯絡及行為分擔，均為
    共同正犯。爰審酌被告之素行、犯罪之動機、目的、手段、
    次數、所生危害，竊得財物之價值及事後坦承犯行，犯後態
    度良好等一切情狀，量處如主文所示之刑，並依修正前刑法
    第四十一條第一項前段之規定，諭知如易科罰金之折算標準
    ，以示懲儆。
四、公訴意旨又以：被告乙○○基於意圖為自己不法所有之概括
    犯意，於附表所示之時間、地點及方式，搶奪如附表所示被
    害人之財物，因認被告另涉犯刑法第三百二十五條第一項之
    搶奪罪嫌。訊據被告乙○○除供承有附表編號四所示之搶奪
    未遂犯行外，堅詞否認有附表編號一至三所示之搶奪犯行，
    辯稱：附表編號一至三所示之搶奪犯行，伊係遭警察脅迫，
    所以才承認等語。按被告之自白，不得作為有罪判決之唯一
    證據，仍應調查其他必要之證據，以察其是否與事實相符，
    此刑事訴訟法第一百五十六條第二項定有明文。經本院傳訊
    證人即承辦員警宋昱德到庭具結證稱：伊並無脅迫被告，警
    詢筆錄內容都是經被告自由意思陳述記載等語（見本院九十
    五年九月十四日審判筆錄），固可知被告乙○○之警詢自白
    係出於其自由意思陳述，惟其自白是否與事實相符，仍應調
    查其他必要之證據，以察其是否與事實相符，倘其陳述顯有
    瑕疵，難認與事實相符，殊難遽採為論罪科刑之依據。經查
    ：
(一)、附表編號一至三所示之搶奪犯行，被告乙○○雖於警詢中自
    白不諱（見上開偵查卷第一０頁至第一二頁、第一五頁），
    惟被告乙○○其後於偵查及本院審理中均堅決否認有此部分
    之搶奪犯行，且附表編號一至三所示之被害人於遭搶奪後之
    第一次警詢筆錄，就作案機車顏色、行搶之歹徒年齡、身材
    等特徵之陳述，與被告之自白及其面貌特徵不符（見本院刑
    事卷）。另附表編號一至三所示之被害人甲○○、戊○○、
    丙○○於偵查中亦均具結證稱：於瞬間遭人從後搶奪皮包，
    歹徒戴安全帽，並未見到行搶之人的臉等語（見上開偵查卷
    第五七頁、第五八頁），復未扣得遭搶奪之物，自難憑被告
    之自白，而無任何補強證據可佐之情形，認其有附表編號一
    至三所示之搶奪犯行，惟公訴人認此部分搶奪犯行與前開已
    起訴並論罪科刑之竊盜罪有牽連犯之裁判上一罪關係，爰不
    另為無罪之諭知。
(二)、附表編號四所示之搶奪犯行，被告乙○○固於偵查、及本院
    審理中坦承不諱（見臺灣板橋地方法院檢察署九十五年度偵
    緝字第七００號偵查卷第三九頁、第四六頁、本院九十五年
    九月十四日審判筆錄），惟並未有任何被害人可供查證，且
    被告乙○○於警詢中供稱：除附表編號一至三所示之搶奪犯
    行外，並無其他搶奪犯行，伊竊得車號ＣＮＳ－二六七號重
    型機車，當天搭載張伯淞至三重，預備尋找行搶對象，但尚
    未告訴張伯淞，即因為機車沒有油而丟棄在三重市○○路等
    語（見臺灣板橋地方法院檢察署九十四年度偵字第二０二六
    二號偵查卷第一一頁），供詞前後不一；而證人張伯淞於偵
    查中證稱：伊並未與被告一起參與本件搶奪案件等語。又被
    害人丁○○於警詢中陳稱：失竊之機車已於八月九日為三重
    分局光明派出所員警尋獲等語（見上開偵查卷第二二頁）。
    而被告於偵查中供稱：伊與張伯淞騎乘上開竊取之車號ＣＮ
    Ｓ－二六七號重型機車，在九十四年八月二日上午六、七時
    許，在三重不知名的路，看到一名婦女手拿著皮包，伊動手
    行搶，但沒有抓到，婦女大叫，且車子沒油，我們就趕緊下
    車分頭跑掉等語（見臺灣板橋地方法院檢察署九十五年度偵
    緝字第七００號偵查卷第一二頁），若機車係被告於八月二
    日搶奪未遂時遺留在現場，被害人怎未報警處理？機車怎會
    遲至九日才為警尋獲？顯與常情不符，則被告自白是否與事
    實相符，即有存疑，故本罪疑惟輕之原則，自應從有利被告
    之認定，尚難認被告有此部分搶奪未遂之犯行，惟公訴人認
    此部分搶奪未遂犯行與上開起訴論罪之竊盜罪部分有牽連犯
    之裁判上一罪關係，爰不另為無罪之諭知。
據上論斷，應依刑事訴訟法第二百九十九條第一項前段，刑法第
二條第一項前段、第三百二十條第一項、修正前刑法第二十八條
、第四十一條第一項前段，修正前罰金罰鍰提高標準條例第一條
前段、第二條，判決如主文。
本案經檢察官郭季青到庭執行職務。
中    華    民    國    95    年    9     月    29    日
              刑事第十九庭  審判長法  官  許必奇
                                  法  官  陳明偉
                                  法  官  曾正耀
以上正本證明與原本無異
如不服本判決應於送達後10日內向本院提出上訴狀
                                  書記官  陳淑怡
中    華    民    國    95    年    9     月    29    日
附錄論罪科刑法條：
刑法第320條第1項
意圖為自己或第三人不法之所有，而竊取他人之動產者，為竊盜
罪，處5 年以下有期徒刑、拘役或5 百元以下罰金。
 附表
┌──┬────┬────┬────┬──────┬──────┐
│編號│被害人  │發生時間│發生地點│方式及搶奪之│ 起獲之財物 │
│    │        │        │        │財物        │            │
├──┼────┼────┼────┼──────┼──────┤
│ 一 │甲○○  │九十四年│臺北縣板│騎乘不詳機車│無          │
│    │        │七月七日│橋市光武│徒手搶奪被害│            │
│    │        │六時四十│街一一０│人之ＬＶ皮包│            │
│    │        │三分許  │巷五二號│一只。      │            │
├──┼────┼────┼────┼──────┼──────┤
│ 二 │戊○○  │九十四年│臺北縣板│騎乘不詳機車│無          │
│    │        │七月十二│橋市文化│徒手搶奪被害│            │
│    │        │日十九時│路一段二│人之皮包一只│            │
│    │        │許      │六六號前│。          │            │
├──┼────┼────┼────┼──────┼──────┤
│ 三 │丙○○  │九十四年│臺北縣板│騎乘不詳機車│無          │
│    │        │七月十三│橋市光武│徒手搶奪被害│            │
│    │        │日十時四│街三六巷│人之皮包一只│            │
│    │        │十二分許│        │。          │            │
├──┼────┼────┼────┼──────┼──────┤
│四  │不詳    │九十四年│臺北縣三│騎乘車號ＣＮ│            │
│    │        │八月二日│重市某路│Ｓ─二六七號│無          │
│    │        │上午六、│段      │重型機車徒手│            │
│    │        │七時    │        │搶被害人皮包│            │
│    │        │        │        │未得逞。    │            │
└──┴────┴────┴────┴──────┴──────┘


司法院資訊處製作；財團法人民間司法改革基金會備份。
